【裁判字號】    90,上,694
【裁判日期】    900925
【裁判案由】    返還消費借貸款
【裁判全文】
臺灣高等法院民事判決    九十年度上字第六九四號
      上  訴  人  乙○○
                  甲○○
      被  上訴人  萬泰商業銀行股份有限公司土城分公司
      法定代理人  李  國
      訴訟代理人  許瑞君
右當事人間返還消費借貸款事件，上訴人對於中華民國九十年五月二十四日臺灣板橋
地方法院九十年度訴字第一九五號第一審判決提起上訴，本院判決如左：
      主      文
上訴駁回。
第二審訴訟費用由上訴人連帶負擔十分之二，餘由上訴人乙○○負擔。
      事      實
甲、上訴人方面：
    未於言詞辯論期日到場，惟據其提出書狀所為聲明、陳述及提出證據如左：
    一、聲明：
        (一)原判決廢棄。
        (二)駁回被上訴人在第一審之訴及假執行之聲請。
        (三)如受不利之判決，願供擔保請准免為假執行。
    二、陳述：除與原判決記載相同者，予以引用外，補稱：
        按股份有限公司之董事長或其他有權代表公司之人與第三人訂立契約時，只
        須表明代表公司之意旨為已足，非以加蓋公司之印章為必要，不得以契約未
        加蓋印章而否認其效力，最高法院七十一年台上字第三四一六號著有判例可
        稽。查上訴人係因擔任同案被告韋宏鋼鐵工業有限公司（下稱「韋宏公司」
        ）負責人，於任職期間始應被上訴人之要求擔任該公司之連帶保證人。茲因
        該公司於民國（下同）八十八年七月份改組，並於八十八年七月廿三日向經
        濟部辦理變更登記，將負責人由上訴人甲○○變更為王明煜。雖系爭契約書
        上並未以蓋用公司印章作為上訴人係因任職關係為該公司作保之憑據，惟參
        酌前引判例，上訴人甲○○之保證行為係代表韋宏公司之行為，一旦解職，
        即無庸再負保證責任。
    三、證據：除援用原審所提證據外，補提經濟部七八十八年七月二十三日經（八
        八）中字第六五二一四四號函、韋宏公司變更登記事項卡、臺北縣政府營利
        事業登記證及經濟部公司執照各一件為證。
乙、被上訴人方面：
    一、聲明：
        (一)如主文第一項所示。
        (二)願供擔保請准宣告假執行。
    二、陳述：除與原判決記載相同者，予以引用外，補稱：
        (一)依公司法第十二條規定，董事退任，應聲請變更登記，否則，不得以此事
          項對抗第三人。上訴人甲○○聲稱其已非韋宏公司負責人，是否依法辦理
          變更登記，不得而知。
        (二)上訴人擔任系爭借款之連帶保證人，應與主債務人負同一債務，對於債權
          人各負全部給付之責任，故上訴人就系爭債務應負全部連帶清償之責。
    三、證據：援用原審所提證據。
      理      由
一、上訴人未於言詞辯論期日到場，核無民事訴訟法第三百八十六條各款所列情形，
    上訴人雖以將參與年底立法委員選舉，分身乏術，因而聲請延展辯論期日至選舉
    之後云云，惟查，選舉距今尚有數月，上訴人撥冗出庭應非難事，況其亦非不得
    委任訴訟代理人到庭，是難認為上訴人有不到場之正當理由，因依被上訴人之聲
    請，由其一造辯論而為判決。
二、上訴人甲○○提出原法院板橋簡易庭八十九年度板簡字第一三九○號返還借款事
    件通知書一件（見原審卷第三九頁），抗辯本件為重複起訴云云，惟經原審查詢
    結果，前開八十九年度板簡字第一三九○號民事事件因視為撤回起訴而終結，此
    有原審審理單之記載在卷足按（見原審卷第七三頁），是被上訴人提起本件訴訟
    ，不生重複起訴之問題，合先敘明。
三、被上訴人起訴主張：原審共同被告韋宏公司邀同上訴人乙○○、甲○○及原審共
    同被告廖本能為連帶保證人，於八十六年八月五日向被上訴人借款新臺幣（下同
    ）三百萬元，韋宏公司自八十九年三月起即未繳納本息，全部債務依約視為到期
    ，迄尚積欠三十七萬三千四百七十四元及如原判決附表一所示之利息、違約金未
    付；另韋宏公司邀同上訴人乙○○及原審共同被告廖本能、王明煜為連帶保證人
    ，於八十八年八月三十一日與被上訴人簽訂週轉金貸款契約，約定額度為八百萬
    元，可分次借用，每筆借款期間不得逾四個月，本金到期一次清償，詎韋宏公司
    自八十九年三月起即未依約繳息，尚欠二百二十萬三千七百八十六元及如原判決
    附表二所示之利息、違約金未付，因本於連帶保證之法律關係，求為命上訴人乙
    ○○、甲○○連帶給付三十七萬三千四百七十四元及如原判決附表一所示利息、
    違約金，暨命上訴人乙○○給付二百二十萬三千七百八十六元及如原判決附表二
    所示利息、違約金之判決。
    上訴人乙○○以：伊於八十七年九月一日已將對韋宏公司之全部股權讓與原審共
    同被告廖本能，雙方並書立協議書，載明有關韋宏公司之一切債務與伊無關，且
    被上訴人已向原法院民事執行處聲請核發執行命令，要求扣押伊薪俸三分之一，
    是伊就韋宏公司所負債務不再負連帶清償責任等語置辯。上訴人甲○○則以：伊
    原擔任韋宏公司負責人，基於職務關係始擔任系爭借款之連帶保證人，茲該公司
    負責人已變更為王明煜，伊即毋庸再負保證責任等語，資為抗辯。
四、查被上訴人主張韋宏公司邀同上訴人乙○○、甲○○及廖本能為連帶保證人，於
    八十六年八月五日向被上訴人借款三百萬元，該債務業已全部到期，尚欠三十七
    萬三千四百七十四元及如原判決附表一所示之利息、違約金未付；另韋宏公司邀
    同上訴人乙○○及廖本能、王明煜為連帶保證人，於八十八年八月三十一日與被
    上訴人簽訂週轉金貸款契約，約定額度為八百萬元，可分次借用，茲韋宏公司尚
    積欠已到期借款二百二十萬三千七百八十六元及如原判決附表二所示之利息、違
    約金未付等事實，業據提出借據、週轉金貸款契約、授信約定書等件為證（見原
    審卷第十至廿一頁），復為上訴人所不爭，堪信為真實。
五、按稱保證者，謂當事人約定，一方於他方之債務人不履行債務時，由其代負履行
    責任之契約，民法第七百三十九條定有明文。保證債務之所謂連帶，係指保證人
    與主債務人負同一債務，對於債權人各負全部給付之責任者而言，此就民法第二
    百七十二條第一項規定連帶債務之文義參照觀之甚明（最高法院四十五年臺上字
    第一四二六號判例參照）。又數人保證同一債務者，除契約另有訂定外，應連帶
    負保證責任，為民法第七百四十八條所明定。本件上訴人擔任韋宏公司向被上訴
    人借款之連帶保證人，已如前述，則就韋宏公司積欠被上訴人之系爭借款及利息
    、違約金，自應與主債務人韋宏公司及其餘連帶保證人負全部給付之連帶清償責
    任。查本件上訴人甲○○之擔任連帶保證人，並未附有任何條件或身份之限制，
    此觀系爭三百萬元借據之記載即明（見原審卷第十頁），則縱使上訴人甲○○係
    基於職務關係始擔任該借款之連帶保證人，亦僅屬其與主債務人韋宏公司間之內
    部關係，就系爭保證契約而言，除經債權人即被上訴人同意外，上訴人甲○○不
    得以已除卸職務為由，對被上訴人主張免負保證責任。又上訴人甲○○係以個人
    身份擔任前開借款之連帶保證人，而非代表韋宏公司為之，最高法院七十一年台
    上字第三四一六號判例於本件殊無適用餘地，上訴人援引該判例主張不負保證責
    任云云，尚有誤會。另查，上訴人乙○○主張伊於八十七年九月一日將韋宏公司
    之全部股權轉讓予廖本能，雙方並約定韋宏公司之一切債務與伊無關等情，固據
    提出八十七年八月三十一日協議書一紙為證（見原審卷第四○頁），惟兩造就系
    爭保險契約之約定既未因此而生變動，則基於債權契約效力之相對性，上訴人乙
    ○○尚不得依該協議書之約定，對被上訴人主張免除保證責任，僅於履行保證人
    之義務後，依該協議書得向相對人廖本能主張爾。
六、綜上所述，被上訴人主張上訴人乙○○、甲○○，及上訴人乙○○，分別為系爭
    兩筆借款之連帶保證人，係為可採。上訴人所辯均不足取。依前揭法律規定，被
    上訴人自得請求上訴人分別就系爭兩筆借款及利息、違約金債務負連帶清償責任
    。從而，被上訴人本於連帶保證契約，請求上訴人乙○○、甲○○連帶給付三十
    七萬三千四百七十四元及如原判決附表一所示利息、違約金，暨命上訴人乙○○
    給付二百二十萬三千七百八十六元及如原判決附表二所示利息、違約金，為有理
    由，應予准許。是則原判決為上訴人敗訴之判決，並依兩造聲請分別為准、免假
    執行之宣告，於法並無不合。上訴論旨求予廢棄改判，為無理由，應予駁回。又
    原判決既已依聲請為准、免假執行之宣告，兩造猶再陳明願供擔保聲請宣告或免
    為假執行，即無必要，附此敘明。
七、據上論結，本件上訴為無理由，依民事訴訟法第四百四十九條第一項、第七十八
    條、第八十五條第一項但書、第八十五條第二項、第四百六十三條、第三百八十
    五條第一項前段，判決如主文。
中      華      民      國    九十      年      九      月    二十五    日
                                  民事第二庭
                                      審判長法  官  尤  豐  彥
                                            法  官  林  金  吾
                                            法  官  梁  玉  芬
右正本係照原本作成。
上訴人乙○○如不服本判決，應於收受送達後二十日內向本院提出上訴書狀，其未表
明上訴理由者，應於提出上訴後二十日內向本院補提理由書狀（均須按他造當事人之
人數附繕本）上訴時應提出委任律師或具有律師資格之人之委任狀；委任有律師資格
者，另應附具律師及格證書及釋明委任人與受任人有民事訴訟法第四百六十六條之一
第一項但書或第二項（詳附註）所定關係之釋明文書影本。
中      華      民      國    九十      年      九      月    二十五    日
                                            書記官  張  淑  華
附註：
民事訴訟法第四百六十六條之一（第一項、第二項）：
對於第二審判決上訴，上訴人應委任律師為訴訟代理人。但上訴人或其法定代理人具
有律師資格者，不在此限。
上訴人之配偶、三親等內之血親、二親等內之姻親，或上訴人為法人、中央或地方機
關時，其所屬專任人員具有律師資格並經法院認為適當者，亦得為第三審訴訟代理人
。


司法院資訊處製作；財團法人民間司法改革基金會備份。
